【裁判字號】    88,訴,12
【裁判日期】    891011
【裁判案由】    毒品危害防制條例
【裁判全文】
臺灣桃園地方法院刑事判決                            八十八年度訴字第一二號
    公  訴  人  臺灣桃園地方法院檢察署檢察官
    被      告  戊○○
    被      告  乙○○
    共同指定辯護人  本院公設辯護人丁○○
右列被告因違反毒品危害防制條例案件，經檢察官提起公訴（八十七年度偵字第一三
三七○號），本院判決如左：
    主  文
戊○○持有第壹級毒品，累犯，處有期徒刑肆月，如易科罰金以參佰元折算壹日。扣
案之第壹級毒品海洛因壹大包、參中包、伍小包（計淨重參拾參點貳零公克，包裝重
參點參參公克，純度百分之貳拾柒點貳壹，純質淨重玖點零參公克）沒收銷燬之。
乙○○持有第壹級毒品，處有期徒刑貳月，如易科罰金以參佰元折算壹日。扣案之第
壹級毒品海洛因壹大包、參中包、伍小包（計淨重參拾參點貳零公克，包裝重參點參
參公克，純度百分之貳拾柒點貳壹，純質淨重玖點零參公克）沒收銷燬之。
        事  實
一、戊○○有過失致死、詐欺、賭博、違反麻醉藥品管理條例、藥事法、槍砲彈藥刀
    械管制條例等前科，於民國八十五年八月十六日因違反麻醉藥品管理條例案件經
    臺灣桃園地方法院判處有期徒刑八月，八十五年十一月二十五日確定，八十七年
    一月四日縮短刑期執行完畢出獄；乙○○有竊盜、贓物等前科，於八十三年一月
    六日因違反肅清煙毒條例等案件經臺灣桃園地方法院判處有期徒刑三年六月，八
    十三年十二月二十二日確定，八十四年十一月一日入監執行，指揮書執行完畢日
    期為八十八年六月二十九日，八十六年十二月十一日縮短刑期假釋出獄，未構成
    累犯。戊○○明知海洛因係毒品危害防制條例第二條第二項第一款所定之毒品，
    未經許可不得持有，猶於八十七年九月二日晚上六、七時許，在桃園縣蘆竹鄉○○路海湖加油站旁所駕駛之自用小客車上，收受姓名、住居所均不詳，年約三、
    四十歲之綽號「崁仔」友人因有事前去淡水，不方便攜帶，而暫時託交保管之內
    裝有一大包未出售、五小包已出售之第一級毒海洛因及書寫「景文一包、同學三
    包欠、古山一包欠」字條之袋子，未經許可持有第一級毒品海洛因，戊○○於「
    崁仔」離開後覺不妥，旋即將「崁仔」所託交保管而持有之第一級毒品海洛因帶
    往附近之蘆竹鄉○○路○段二五四巷三號甲○住處，轉託暫住上址之丙○○保管
    ，並於翌日轉交予「崁仔」，而丙○○亦明知海洛因係毒品危害防制條例第二條
    第二項第一款所定之毒品，未經許可不得持有，竟應允暫為保管而持有之，並將
    上開託交保管之一大包又五小包第一級毒品海洛因與自己不久前向「崁仔」購得
    供施用之三中包第一級毒品海洛因放在同一袋子內，戊○○則以電話通知「崁仔
    」翌日前去上址向丙○○拿託交之第一級毒品海洛因，嗣於翌日（八十七年九月
    三日）下午五時許警方據報前去蘆竹鄉○○路○段二五四巷三號搜索，自乙○○
    持有之袋內搜獲一大包、三中包、五小包之第一級毒品海洛因（計淨重三三‧二
    ○公克，包裝重三‧三三公克，純度百分之二七‧二一，純質淨重九‧○三公克
    ）因而查獲上情。
二、案經桃園縣警察局大園分局報請台灣桃園地方法院檢察署檢察官偵查起訴。
        理  由
一、訊據被告戊○○承認於右述時、地受友人「崁仔」託交保管持有一大包又五小包
    之第一級毒品海洛因之情不諱，被告乙○○則否認有右揭持有第一級毒海品海洛
    因之犯行，辯稱「八十七年九月二日晚上戊○○與『崁仔』到到甲○家（蘆竹鄉
    ○○路○段二五四巷三號），崁仔賣我三中包海洛因，之後他二人離開，第二天
    中午戊○○又過來，後來警察來搜索，戊○○把東西丟在地上，我才看見那一大
    包、五小包海洛因，崁仔沒有寄放毒品在我那兒：」等語，經查桃園縣警察局大
    園分局員警於八十七年九月三日下午五時許據報前往蘆竹鄉○○路○段二五四巷
    三號甲○住處搜索，現場有被告乙○○、戊○○、證人甲○、許其本、游輝漳、
    丙○○、胡文忠、庚○○、呂紹益等人，並查獲被告乙○○持有第一級毒品海洛
    因一大包、三中包又五小包、第二級毒品安非他命二小包、注射針筒十一支、分
    裝空袋八個、吸管一支、液態海洛因一瓶、證人許其本持有第一級毒海洛因一小
    包、第二級毒品安非他命一小包、被告戊○○持有第一級毒品海洛因三小包、證
    人庚○○持有第一級毒品海洛因一小包、證人游輝漳、甲○持有第二級毒品安非
    他命一包等情，已據被告戊○○、乙○○、證人甲○、許其本、游輝漳、丙○○
    、胡文忠、庚○○、呂紹益於八十七年九月三日警訊時供述甚詳，又查戊○○於
    右述時、地受友人「崁仔」託交保管持有裝有一大包未出售、五小包已出售之第
    一級毒海洛因及書寫「景文一包、同學三包欠、古山一包欠」字條之袋子，旋即
    持往上址甲○住處將上開海洛因轉託暫住上址之被告丙○○保管一節，已據被告
    戊○○於本院審理時供述甚詳，且被告乙○○於八十七年九月三日警訊、偵查中
    亦自承「：（在你所有裝海洛因塑膠袋內放有紙條上面寫有景文一包、同學三包
    欠、古山一包欠是你賣海洛因記帳？）：那不是我的，是戊○○連同五小包的海
    洛因一起放在我袋子裏：：：：」、「：扣案海（指海洛因）部分是我的，部分
    是崁仔寄放根（指被告戊○○），根拿過來的：：」等語，核與被告戊○○上開
    供述相符，是被告乙○○上開辯解係事後卸責之詞，不足採信，而上開扣案之疑
    似海洛因之白色粉末持有之袋內搜獲一大包、三中包、五小包經送法務部調查局
    鑑驗結果，確係海洛因，計淨重三三‧二○公克，包裝重三‧三三公克，純度百
    分之二七‧二一，純質淨重九‧○三公克，亦有八十七年十月六日（八七）00
    0000000號法務部調查局鑑定通知書一紙在卷可稽；公訴人起訴意旨以被
    告戊○○明知「崁仔」意圖販賣海洛因，猶基於幫助販賣之犯意，於八十七年九
    月二日下午六時許帶同「崁仔」前往蘆竹鄉○○路○段二五四巷三號，將「崁仔
    」意圖販賣持有之一大包、三中包、五小包共重三六‧三五公克之毒品海洛因交
    予被告乙○○，由亦基於幫助販賣犯意之乙○○將其中四包轉交予「景文」、「
    同學」，認被告戊○○、乙○○涉犯毒品危害防制條例第四條第一項、刑法第三
    十條第一項之幫助販賣第一級毒品海洛因罪嫌云云，惟查被告乙○○於八十七年
    九三月日警訊、偵查中僅自承扣案之一大包又五小包海洛因及書寫「景文一包、
    同學三包欠、古山一包欠」字條係「崁仔」託交被告戊○○保管，被告戊○○再
    轉交予伊保管等語，嗣於八十七年九月十八日偵查、八十八年二月九日、八十八
    年八月十七日、八十八年十一月四日、八十九年八月五日、八十九年九月二十六
    日本院調查審理時則改稱「：只有三包是我的，其餘是他們的（指被告戊○○及
    「崁仔」）：：：：：」、「：我拿三萬元給『己○○』，他交給我三中包海洛
    因，其他海洛因不知何人的，他們也沒有寫字條給我，叫我轉交海洛因給何人：
    ：：：：」、「：其中三包是我以每包一萬二千元向『己○○』買的：『己○○
    』沒有託我轉交海洛因給別人：：：：」、「：我是被抓前一晚十一、十二點在
    查獲地向『崁仔』買三中包海洛因三萬元：查獲當日搜到一大包、五小包海洛因
    沒人承認，警察說是我的：：：：」、「：我向『崁仔』買三中包海洛因，是三
    萬元，另一大包、五小包是『崁仔』寄放戊○○那裏，字條也是戊○○筆跡，是
    刑事組硬要我承認，並在筆錄上簽名：：：：：」、「：警察來搜索，戊○○把
    東西丟在地上，我才看見那一大包、五小包海洛因：：：：：」等詞，而被告戊○○於偵查及本院調查審理時亦均係供稱『崁仔』將海洛因連同書寫「景文一包
    、同學三包欠、古山一包欠」字條交予伊保管，伊再轉交予被告乙○○保管之詞
    ，均未自承有公訴人所指『崁仔』請被告乙○○將上開海洛因轉交予「景文」、
    「同學」乙事，雖被告戊○○於八十七年九月十八日偵查中及八十九年九月二十
    六日本院審理時均證稱『崁仔』交付保管之五小包海洛因『崁仔』均已賣予他人
    等語，然承辦本案員警並未追查該名綽號「崁仔」、「景文」、「同學」等人之
    資料，除此之外，全卷卷證並無「崁仔」、「景文」、「同學」等人之真實姓名
    住居所等資料，以供本院憑以調查，實無法僅以被告戊○○前開供稱「崁仔」交
    付保管，伊再轉交予被告乙○○保管之五小包海洛因均已出賣之詞，即據以認定
    該名「崁仔」男子有將毒品海洛因交託被告乙○○轉交予買方「景文」、「同學
    」等人之行為，被告乙○○固然持有毒品海洛因，惟持有之原因甚多，無法僅以
    單純持有毒品，即推論將「崁仔」交保管之海洛因轉交被告乙○○保管之被告戊○○及被告乙○○二人均具幫助販賣之意圖，此外，警方於右述時、地搜索亦在
    場之證人許其本、丙○○、甲○、游輝漳、胡文忠、庚○○、呂紹益於警訊時均
    僅證稱被告乙○○持有第一級毒品海洛因一大包、三中包又五小包、第二級毒品
    安非他命二小包、注射針筒十一支、分裝空袋八個、吸管一支、液態海洛因一瓶
    及被告戊○○持有第一級毒海洛因三小包等詞，證人甲○於警訊及八十七年九月
    二十二日偵查時雖證稱「：（戊○○賣毒品給乙○○有多少次？）約一個月前：
    在乙○○家二樓交易二次，安非他命都是一兩，海洛因已分裝成小包裝，去我家
    借住半個月也交易兩次：他（指被告乙○○）都是在我家客廳以行動電話聯絡：
    因他行動不便，他都會叫許其本或是丙○○以車子載他出去：再回來，至於他們
    是不是去交易毒品我就不知道：」、「：（是否戊○○賣海洛因予乙○○？）東
    西妮向崁買的，而由戊○○帶給乙○○：安非他命數量較多，海洛因較少：（乙○○是否有賣安非他命或海洛因？）有時乙○○與許其本、丙○○一起出去，我
    不知道是否有販毒，東西（指海洛因、安非他命）是向崁仔拿的：：：」等，於
    八十八年十一月二十三日本院調查時證稱「：（知否乙○○上開海洛因來源？）
    不知道：（乙○○有無向戊○○買海洛因或安非他命？）沒親眼見過，只知被搜
    索前一星期他二人在我家客廳，當時桌上有一包東西，不知是何物，也不知何人
    拿出來：：」等詞，亦均無從證明綽號「崁仔」男子確有將毒品海洛因託交被告
    乙○○轉交予買方「景文」、「同學」一事，本案並無積極證據足認被告戊○○
    、乙○○二人有公訴人所指幫助綽號「崁仔」不詳真實姓名成年男子販賣毒品海
    洛因之行為，公訴人所引用之起訴法條容有未洽，其起訴法條應予變更；而本件
    事證明確，被告戊○○、乙○○二人持有第一級毒品海洛因之行為，均堪認定。
二、核被告戊○○、乙○○二人所為，均係犯毒品危害防制條例第十一條第一項之持
    有第一級毒品罪。公訴人認被告戊○○、乙○○二人均係涉犯幫助販賣第一級毒
    品海洛因罪，惟如前所述，本案缺乏積極證據足資證明，起訴法條容有誤會，應
    予變更。被告戊○○有過失致死、詐欺、賭博、違反麻醉藥品管理條例、藥事法
    、槍砲彈藥刀械管制條例等前科，於八十五年八月十六日因違反麻醉藥品管理條
    例案件經臺灣桃園地方法院判處有期徒刑八月，八十五年十一月二十五日確定，
    八十七年一月四日縮短刑期執行完畢出獄，有台灣桃園地方法院檢察署刑案資料
    查註紀錄表、臺灣高等法院被告全國前案記錄表及臺灣高等法院檢察署刑案紀錄
    簡覆表在卷可按，其受有期徒刑執行完畢後，五年以內再犯本件有期徒刑以上之
    罪，為累犯，均應依刑法第四十七條規定加重其刑。爰審酌被告戊○○、乙○○
    二人素行、犯罪動機、目的、行為手段、所生危害及其犯罪後態度等一切情狀，
    分別量處如主文所示之刑並均諭知易科罰金之折算標準。又扣案之一大包、三中
    包、五小包之第一級毒品海洛因（計淨重三三‧二○公克，包裝重三‧三三公克
    ，純度百分之二七‧二一，純質淨重九‧○三公克），為查獲之毒品，應依毒品
    危害防制條例第十八條第一項前段規定諭知沒收銷燬。
據上論斷，應依刑事訴訟法第二百九十九條第一項前段、第三百條、毒品危害防制條
例第十一條第一項、第十八條第一項前段，刑法第十一條、第四十七條、第四十一條
、罰金罰鍰提高標準條例第二條，判決如主文。
本案經檢察官魏雯祈到庭執行職務。
中      華      民      國    八十九    年      十      月     十一     日
                                臺灣桃園地方法院刑事第五庭
                                    法  官  林  婷  立
如不服本判決，應於判決送達後十日內向本院提出上訴狀（應附繕本），上訴於臺灣
高等法院。
附論罪科刑依據之法條：
毒品危害防制條例第十一條第一項：
持有第一級毒品者，處三年以下有期徒刑、拘役或新臺幣五萬元以下罰金。


司法院資訊處製作；財團法人民間司法改革基金會備份。
